臺灣臺南地方法院交通事件裁定　　　　 95年度交聲字第796號
移送機關　　交通部公路總局嘉義區監理所臺南監理站
受處分人
即異議人　　乙○○
上列受處分人因違反道路交通管理處罰條例案件，對於交通部公
路總局嘉義區監理所臺南監理站民國95年7月13日所為之裁決處
分（處分案號：嘉監南字第裁74-S00000000號），聲明異議，本
院裁定如下：
    主  文
原處分撤銷。
乙○○汽車駕駛人，行經有燈光號誌管制之交岔路口闖紅燈，處
罰鍰新臺幣壹仟捌佰元，並記違規點數參點。
    理  由
一、本件聲明異議意旨略以：受處分人即異議人乙○○被警逕行
    舉發於民國90年9月99日15時36分許，駕駛其所有之牌照號
    碼UPB-399號輕機車，在臺南市○○路與民族路口「騎機車
    未依規定駛入來車道」，經臺南監理站於95年7月13日以上
    開裁決書，依道路交通管理處罰條例第45條第3款（臺南監
    理站誤載為第45條第1項第3款）、第63條第1項第1款（臺南
    監理站漏載第1款）及違反道路交通管理事件統一裁罰標準
    表之規定，裁處異議人罰鍰新臺幣1千8百元，並記違規點數
    1點。惟異議人於90年9月9日15時36分騎乘UPB-399輕機車，
    由東向西欲往新光三越方向辦理事務，當時正於民族路口等
    待紅燈（民族路正值紅燈）尚未通過北門路，因臨時想起尚
    有未帶欲辦理事務之相關物品，因此迴轉欲回公司拿取。（
    公司在前鋒路）。在當時情形之下相信多數人及一個正常騎
    機車的駕駛人都會在如此情況下迴轉回去前來的方向，就比
    如說：現在你正在等紅燈，忽然想到有什麼東西沒拿或者騎
    過頭一樣會就當時路上迴轉一樣。當時執法警察就拍照逕行
    舉發（不依規定駛入來車道）似乎有些不妥，或許也矯枉過
    正，異議人於收到裁決書深感不服，特書此狀說明並附當時
    情況示意圖一張以聲明異議。
二、經查：
(1)、本件受處分人即異議人乙○○被警逕行舉發於90年9月9日15
    時36分許，駕駛UPB-399號輕機車，在臺南市○○路與民族
    路口，「騎機車未依規定駛入來車道」，有臺南縣警察局90
    年9月19日南市警交字第S00000000號舉發違反道路交通管理
    事件通知單及照片1張附卷可稽。
(2)、異議人於本院95年9月6日調查時陳述：我搭載我女朋友停在
    民族路與北門路口等紅燈，因臨時公司電話通知我東西沒拿
    ，我就向左迴轉沿民族路由西向東回到前鋒路，結果就被拍
    照逕行舉發等語。其於本院96年3月8日勘驗現場時陳述：其
    被舉發前係駕駛UPB-399號輕機車，沿民族路一段由東向西
    地下道的機車道行駛，來到民族路一段與北門路一段之交岔
    路口處，左轉經過該交岔路口之斑馬線（行人穿越道）旁邊
    ，迴轉往左，再沿民族路一段的地下道機車道，由西往東行
    駛，其迴轉當時燈號為紅燈等語。
(3)、證人即舉發之警員甲○○於本院96年1月24日調查時陳述：
    本件交通違規是其舉發，當時其站在北門路現場指揮交通，
    卷內照片是其照的，異議人機車的行向與來車的行向相反，
    從北門路由北往南的方向過來，「我發現時，他已騎過去我
    的前面，所以沒有攔截，所以就逕行對他拍照舉發」，照片
    中的「時代花苑」是在北門路上等語。
(4)、查異議人係駕駛UPB-399號輕機車，搭載其女朋友，沿民族
    路一段地下道的機車道由東向西行駛，至民族路一段與北門
    路一段之交岔路口處，於民族路一段之燈號為紅燈時，於該
    路口向左迴轉到民族路一段由西往東的地下道機車道，由西
    往東行駛，業據其於異議狀及上開(2)陳述明確，並經本院於
    96年3月8日到現場勘驗明確，有勘驗筆錄、訊問筆錄及現場
    圖各1份附卷可稽，依異議人之行為而言，應係比處罰「未
    依規定駛入來車道」情節更重之「闖紅燈」。
(5)、臺南監理站未予查明即依舉發單之記載，於95年7月13日以
    上開裁決書，依道路交通管理處罰條例第45條第3款（臺南
    監理站誤載為第45條第1項第3款）、第63條第1項第1款（臺
    南監理站漏載第1款）及違反道路交通管理事件統一裁罰標
    準表之規定，裁處異議人罰鍰新臺幣1千8百元，並記違規點
    數1點，其處分顯有錯誤。
三、行政罰法於94年2月5日公布，於95年2月5日施行。按行為後
    法律或自治條例有變更者，適用行政機關最初裁處時之法律
    或自治條例，但裁處前之法律或自治條例有利於受處罰者，
    適用最有利於受處罰者之規定，行政罰法第5條定有明文，
    係採「從新從輕」原則。次按汽車駕駛人，行經有燈光號誌
    管制之交岔路口闖紅燈者，處新臺幣1千8百元以上5千4百元
    以下罰鍰；並記違規點數3點，94年12月28日修正，95年7月
    1日施行前之舊道路交通管理處罰條例第53條、第63條第1項
    第3款定有明文。異議人之違規行為係於90年9月9日發生，
    雖在上開道路交通管理處罰條例修正施行前，惟查修正後之
    道路交通管理處罰條例第53條除將原條文「汽車駕駛人，行
    經有燈光號誌管制之交岔路口闖紅燈者，處新臺幣1千8百元
    以上5千4百元以下罰鍰」列為第1項外，僅另再增列「前項
    紅燈右轉行為者，處新臺幣6百元以上1千8百元以下罰鍰」
    ，對於汽車駕駛人行經有燈光號誌管制之交岔路口闖紅燈之
    處罰並未變更；另道路交通管理處罰條例第63條第1項第3款
    亦未變更，二者相比，實際上並無何者對於異議人有利或不
    利可言，自應依行政罰法之規定，採「從新原則」而適用修
    正後之道路交通管理處罰條例第53條第1項、第63條第1項第
    3款規定，合先說明。
四、臺南監理站之原處分於法未合，已如前述，應由本院裁定將
    原處分撤銷，並另為裁定。爰依道路交通管理處罰條例第53
    條第1項、第63條第1項第3款規定，處異議人罰鍰新臺幣1千
    8百元並記違規點數3點。
五、據上論斷，應依道路交通管理處罰條例第87條第2項，道路
    交通案件處理辦法第20條前段，道路交通管理處罰條例第53
    條第1項、第63條第1項第3款，裁定如主文。
中　　華　　民　　國　　96　　年　　4 　　月　　17　　日
　　　　　　　　　　　　　　　交通法庭法　官　林勝利
以上正本證明與原本無異
如不服本裁定應於送達後5日內向本院提出抗告狀
      　　　　　　　　　　　　　書記官　陳金堂
中　　華　　民　　國　　96　　年　　4 　　月　　17　　日
